【裁判字號】    97,簡上,91
【裁判日期】    980303
【裁判案由】    給付運費
【裁判全文】
臺灣桃園地方法院民事判決              97年度簡上字第91號
上  訴  人  泰亦膠業股份有限公司
法定代理人  丙○○
訴訟代理人  陳建昌律師
被上訴人    得美行股份有限公司
                        台北市○○○路○段160號11樓之1
法定代理人  丁○○
訴訟代理人  甲○○
            乙○○
上列當事人間給付運費事件，上訴人對於民國97年4 月17日本院
中壢簡易庭96年度壢簡字第1187號第一審判決提起上訴，於民國
98年2月10日辯論終結，本院判決如下：
    主      文
原判決關於命上訴人給付超過新台幣貳拾萬陸仟貳佰陸拾玖元
及自民國九十六年十一月一日起至清償日止，按年息百分之五計
算之利息部分及該部分假執行之宣告暨訴訟費用之裁判均廢棄。
上開廢棄部分，被上訴人在第一審之訴及假執行之聲請均駁回。
其餘上訴駁回。
第一、二審訴訟費用由上訴人負擔八分之七，餘由被上訴人負擔
。
   事實及理由
一、本件被上訴人起訴主張：被上訴人於民國96年7 月間受上訴
    人之託，為其運送海上運送至陸地之貨物一批，約定運費為
    新台幣（下同）270,669 元，嗣貨物到達後，上訴人竟以貨
    物遲到為由，拒不給付運費。又兩造於合作之初業已知悉上
    開貨物之報關事項係委外處理，不在兩造契約範圍內，被上
    訴人僅代轉付報關行之費用。上開貨物為海外進口貨物，依
    報關進出口慣例，須嗣海關放行後，始能約定運送車輛及貨
    物達到時間，上訴人於96年7 月11日下午將關稅匯款予報關
    行，於翌日（12日）上午始能報關，開始進行登稅、驗貨、
    放行等程序，尚須半天作業時間，不可能於當日上午送貨，
    故兩造間不可能約定須於96年7 月12日上午11時將貨物運送
    至指定處所。上訴人另稱其因被上訴人之通知，始聯繫進入
    管制區並安排工人，惟上開行為皆係其單方行為，未有被上
    訴人參與其中，尚難依此認為兩造間有約定到貨時間，故上
    訴人就其內部疏失造成之損失，應由其自行承擔。此外，上
    訴人並未就被上訴人有何故意或重大過失，致其受有損害等
    情舉證，即空言主張抵銷，應屬無據，原審之認定並無違誤
    。爰依運送契約之法律關係，求為命上訴人給付上開金額及
    自支付命令送達翌日即96年11月1 日起至清償日止，按年息
    百分之5 計算利息之判決。並答辯聲明：上訴駁回。
二、上訴人則以：除與原審判決記載相同者，茲引用之外，補稱
    ：依原審卷第68頁海運通關資料庫查詢可知，「登稅」與「
    放行」是同一時間（即96年7月12日上午9時32分），報關行
    之專業人員應係熟稔貨物業完成報關放行流程之時間點，並
    預估自基隆載運系爭貨櫃至龍潭國防部軍備局中山科學研究
    院（下稱中科院）之運送時間約須1 小時30分，方告知上訴
    人貨櫃於96年7 月12日上午可送至龍潭中科院，兩造間始約
    定被上訴人應於96年7 月12日上午11時將託運貨物貨櫃以貨
    運車送至指定客戶處所即中科院。再者，本件貨物應送達處
    所為軍事管制區，人員車輛進出皆須管制登記，若非報關行
    告知上訴人送貨時間，則上訴人要無可能與中科院連繫送貨
    時間，並冒著損失工資及加班費之風險，派遣13名工人於該
    時間至中科院卸貨。此外，基隆海關於96年7 月12日上午9
    時32分即已放行，為何車程1 個多小時之距離，卻於同日下
    午4 時30分第1 部貨櫃車方至中科院。且上訴人既給付9 輛
    貨櫃車之運費，被上訴人應同時找9 輛貨櫃車運送，運送的
    時間應相差無幾，但被上訴人第1 輛貨櫃車與第9 輛貨櫃車
    至中科院之時間，前後相差約5 小時30分，足見被上訴人是
    為節省運費請「回頭車」運送導致遲延。是被上訴人為省一
    己之運費，而致上訴人因貨櫃遲延衍生額外支出之人事成本
    ，包括另須僱工於晚間、次日及再次日加班，始能完成入倉
    動作，故額外支出同月12日至14日搬運人員之加班費31,500
    元、誤餐費2,900 元，共計34,400元，應於運費中扣除，原
    審判決未將被上訴人遲延致使上訴人額外增加之上開費用扣
    除，即有不當，並聲明：(一)原判決廢棄。(二)被上訴人於第一
    審之訴及假執行之聲請均駁回。
三、經查，上訴人委託運送貨物之運費計270,669 元未付之事實
    ，有提單、進口報單、發票等件在卷可按（見促字卷第7、8
    、9 、11頁），上訴人對上開單據之真正及尚未給付運費等
    情均不爭執，惟以前詞置辯，茲本件首應審究者為兩造間有
    無被上訴人應於96年7 月12日上午將貨物運送至目的地之約
    定？查：
(一)上訴人主張兩造間曾以口頭約定被上訴人應於96年7 月12日
    上午10時30分將託運貨物貨櫃運至客戶指定處所，被上訴人
    所僱用之報關行亦於同年月11日下午通知貨物已放行等語，
    業據證人即任職上訴人公司負責進出口、報關等業務之李玉
    葉於原審證稱：「本件因有貨物要進口，經原告（指被上訴
    人）公司黃慧寧小姐以書面報價，發包給原告公司去做，這
    包括內部運輸、拖櫃、基隆港口報關，含稅金的繳納，全部
    由原告公司承攬。於96年7 月11日下午4 時許，原告公司僱
    請的報關員的柯小姐打電話給我，對我說整個手續都完成，
    可以放行了，當時貨已經在基隆港，我就將拖櫃的時間即96
    年7 月12日早上11點與地點，以書面傳真給報關行，並且再
    以電話跟柯小姐確認地點沒問題，柯小姐說一大早就可以作
    業了。我就對柯小姐說，我們公司的人會在早上11點於交貨
    地點等候。直到翌日早上10點半，我們公司在現場的人打電
    話回來對我說，我們的貨物都還沒到，隨即我就打電話給柯
    小姐，柯小姐說她會聯繫，但來來回回打了很多電話，一直
    等到當天下午，才到第一部車子，這時間已經是下午4 點40
    分。報關行是在96年7 月10日下午通知我稅金金額，我於96
    年7 月11日下午2 點許在銀行匯款給報關行，之後3 點多將
    匯款單傳真給報關行，我於3 點半至4 點間再去電確認，報
    關行於4 點多說已經放行了」等語（見原審卷第37、38、39
    頁）。被上訴人對於報關行之柯小姐之報酬為其所支付一節
    不爭執，惟辯稱依慣例須於海關放行後，才會與客戶約定送
    貨時間，本件是7 月12日上午報關，報關需要半天時間，不
    可能約定上午就送貨等語。然查: 本院函詢財政部基隆關稅
    局: 專業報關行人員於辦理繳納貨物進口稅時，能否預先推
    知關稅局進口貨物放行時間？經其函覆: 海關受理報關人申
    報進口貨物通關，係由電腦專家系統核定為C1（免審免驗）
    、C2（文件審核）、C3（查驗貨物）。申報進口貨物通關，
    若經核定為C1，即免審免驗，可由報關人以辦理電腦傳輸報
    關資料及稅款繳納時間推知海關放行時間。本件屬免審免驗
    案件，可事先預估放行時間，此有財政部基隆關稅局97年10
    月17日基普進字第0971029147號函覆內容可稽。又本件依財
    政部基隆關稅局所函覆之進口通關狀態查詢表顯示: 於96年
    7 月10日上午11時58分已完成電腦核發稅單，鑑於本件屬免
    審免驗案件，可事先預估放行時間，是證人李玉葉證述於96
    年7 月11日下午推知貨物放行時間而約定翌日上午為送貨時
    間難謂有不合理之處。
(二)再者，本件運送貨物之目的地為中科院，而上訴人於96 年7
    月12日上午10時30分許指派13名工作人員於上開處所待命等
    情為被上訴人所不爭執，衡諸中科院為軍方單位，其大門有
    進入時間及人員管制，無事先核准報備，尚難認能自由進出
    ；又工作人員之出勤需支付工資，如未事先聯絡、約定，上
    訴人應無派人至現場空等之理，是兩造間有被上訴人應於96
    年7 月12日上午將貨物運送至目的地之約定，堪以認定。
四、上訴人主張因被上訴人運送系爭貨物遲延，致其受有派工加
    班費、誤餐費共計34,400元之損害，為此主張抵銷抗辯等語
    。上訴人主張上開損害額業據其提出96年7 月份薪資表為據
    ，又證人即上訴人派工張博竣證稱：「該表所載4, 500元經
    伊簽名親收，係96年7 月薪資及加給，有匯入帳戶，我有去
    中科院工作6 天，多做3 天」等語（見原審卷第40、41頁）
    。衡諸上開薪資表上工作人員之人數為13人，而領款總金額
    確為34,400元，且上開領款金額處皆有領款人之簽名，是上
    訴人主張因被上訴人之行為造成其受有加班費、誤餐費共計
    34,400 元之損害，而請求被上訴人如數賠償，應屬有據。
五、綜上所述，被上訴人依據運送契約之法律關係，請求上訴人
    給付伊扣除（抵銷）運送過程中致上訴人之損害34,400元外
    之餘額236,269 元（270,669 元－34,400元＝236,269） ，
    及支付命令送達之翌日即96年11月1 日起，至清償日止，按
    年息百分之5 計算之利息部分，為有理由，應予准許。逾此
    所為請求，為無理由，應予駁回。原審就超過上開應准許部
    分，為上訴人敗訴之判決，並為假執行之宣告，自有未洽。
    上訴意旨就此部分指摘原判決不當，求予廢棄改判，為有理
    由。至於上開應准許部分，原審判命上訴人給付，並為假執
    行之宣告，核無違誤，上訴意旨，就此部分，仍執陳詞，指
    摘原判決此部分不當，求予廢棄，為無理由，應駁回其上訴
    。
六、兩造其餘之攻擊、防禦方法與判決結果無涉，爰不一一論述
    ，併此敘明。
七、據上論結，本件上訴為一部有理由，一部無理由，依民事訴
    訟法第436 條之1 第3 項、第449 條第1 項、第450 條、第
    79條，判決如主文。
中    華    民    國    98    年     3    月    3     日
                民事第一庭審判長法  官  郭琇玲
                                法  官  范明達
                                法  官  陳婉玉
上列正本證明與原本無異。
不得上訴。
中    華    民    國    98    年     3    月    3     日
                                書記官  利冠蔚


司法院資訊處製作；財團法人民間司法改革基金會備份。
